【裁判字號】    89,簡上,82
【裁判日期】    891222
【裁判案由】    傷害
【裁判全文】
臺灣士林地方法院刑事判決                          八十九年度簡上字第八二號
    上  訴  人  臺灣士林地方法院檢察署檢察官
    被      告  甲○○
右列被告傷害案件，上訴人不服本院八十九年度簡字第六五一號中華民國八十九年七
十日刑事簡易判決（聲請簡易判決處刑案號：臺灣士林地方法院檢察署八十九年度偵
字第四五二五號），提起上訴，本院管轄之第二審合議庭判決如左：
    主  文
原判決撤銷。
甲○○傷害人之身體，處有期徒刑貳月，如易科罰金，以參佰元折算壹日。又傷害人
之身體，處有期徒刑貳月，如易科罰金，以參佰元折算壹日。應執行有期徒刑參月，
如易科罰金，以參佰元折算壹日。
    事  實
一、甲○○曾於民國八十五年間因傷害案，經台灣台北地方法院判處拘役五十五日確
    定，並於八十六年七月十五日易科罰金執行完畢（以上不構成累犯），猶不知悛
    悔。又於八十九年四月二十一日上午十一時許在台北市○○○路○段四八七巷口
    （聲請簡易判決處刑書誤載為中南街三十七號前），因誤認乙○○曾在該處毆打
    渠，竟出手毆打乙○○臉部，致乙○○顏面瘀傷。乙○○因不知甲○○之姓名，
    向警局報案後，即外出尋找甲○○。嗣乙○○於同日下午五時許在台北市○○區
    ○○街四十二巷五十六弄一號前遇見甲○○，乃趨前質問乙○○為何早上無故打
    渠，甲○○即叫乙○○先回去，乙○○不肯，甲○○認乙○○妨礙其工作，又另
    行起意，出手毆打乙○○胸部，致乙○○胸部挫傷。
二、案經乙○○訴由臺灣士林地方法院檢察署檢察官偵查聲請簡易判決處刑。
    理  由
一、訊據被告固坦承於右揭時、地出手毆打被害人之事實不諱，惟辯稱：第一次是因
    為回想到被害人之前有在該處打伊，伊才打被害人。第二次是因為伊跟電力公司
    之人員在工作，被害人一直在旁邊妨礙伊工作，伊才又打被害人。又伊罹有妄想
    症，伊會毆打被害人，係因妄想症所造成云云。經查，右揭事實，業據告訴人乙
    ○○指訴綦詳，並有台北市立忠孝醫院八十九年四月二十四日出具之驗傷診斷書
    乙紙在卷可憑。又被告曾於八十九年四月二十四日至台北市立醫院精神科門診初
    診，診斷為疑似妄想症，之後未規則接受追蹤治療。嗣於八十九年五月五日就診
    時，向醫師主訴被害妄想、焦慮、自言自語等症狀，經該院診斷為妄想症等情，
    固有台北市立仁愛醫院八十九年五月五日出具之診斷證明書、八十九年十一月二
    日北市仁醫歷字第八九六０六五九九００號函暨所附病歷影本各一份在卷可稽。
    惟查，精神病本有心神喪失及心神耗弱之不同，前者固可不罰，後者僅減輕其刑
    ，故其處罰與否，仍須視精神病之程度如何而定，非謂凡有精神病者均可不罰，
    且其不處罰或減輕其刑，必以其犯罪行為確在精神病中者為限，若其精神病時有
    間斷，而犯罪行為適在間斷之際者，則其行為與精神病無關，即不能以夙有精神
    病為理由，而主張不罰或減輕其刑，最高法院著有二十二年上字第一七七一號判
    例可資參照。本件觀諸被告自述傷人之理由與其傷人之過程，均未見被告之行為
    有受妄想症之影嚮。且質之被告亦坦承其於案發後前往醫院就診時並未向醫師主
    訴其有打人之行為，亦未告知醫師其曾妄想遭別人毆打（見本院八十九年十月十
    一日訊問筆錄），益徵被告毆打被害人，實與所罹妄想症無關。被告辯稱：伊會
    毆打被害人，係因妄想症所造成云云，不足採信。本件事證明確，被告犯行堪以
    認定，應依法論科。
三、核被告所為，係犯刑法第二百七十七條第一項之傷害罪。被告第二次傷害犯行，
    係另行起意，與第一次傷害犯行無關，業據被告供明在卷，應予分論併罰。本件
    原審判處被告罪刑固非無見，惟誤認被告係連續犯，自有違誤。又以被害人之傷
    勢，原審判處有期徒刑三月，尚稱妥適。上訴人依被害人之請求指摘原審量刑過
    輕，提起上訴，雖無理由，惟原判決既有上開違誤，仍應予撤銷改判。爰審酌被
    告之品行、犯罪之動機、目的、手段、所生損害，及犯罪後之態度等一切情狀，
    量處如主文所示之刑，並諭知易科罰金之折算標準，並定其應執行之刑，以示懲
    儆。
據上論斷，應依刑事訴訟法第四百五十五條之一第一項、第三項、第三百六十九條第
一項前段、第三百六十四條、第二百九十九條第一項前段，刑法第二百七十七條第一
項、第四十一條、第五十一條第五款，罰金罰鍰提高標準條例一條前段、第二條，判
決如主文。
本案經檢察官何明楨到庭執行職務。
中      華      民      國      八十九      年    十二    月  二十二    日
                                      臺灣士林地方法院刑事第二庭
                                          審判長法  官
                                                法  官
                                                法  官
右正本證明與原本無異
本判決不得上訴
              書記官
中      華      民      國      八十九      年    十二    月  二十二    日
附錄本案論罪科刑法條全文
刑法第二百七十七條第一項：傷害人之身體或健康者，處三年以下有期徒刑、拘役或
一仟元以下罰金。


司法院資訊處製作；財團法人民間司法改革基金會備份。
